【裁判字號】    95,交聲,212
【裁判日期】    950630
【裁判案由】    違反道路交通管理處罰條例聲明異議
【裁判全文】
臺灣桃園地方法院交通事件裁定         95年度交聲字第212號
原處分機關  交通部公路總局新竹區監理所中壢監理站
異  議  人
即受處分人  甲○○
上列受處分人因違反道路交通管理事件，對於交通部公路總局新
竹區監理所中壢監理站於民國95年4 月7 日，以壢監裁罰字第裁
53-DB0000000號裁決書所為之處分聲明異議，本院裁定如下：
    主  文
異議駁回。
    理  由
一、按設有禁止臨時停車標誌、標線之處所不得停車或臨時停車
    ，道路交通安全規則第111 條第3 款、第112 條第1 款定有
    明文。次按汽車駕駛人停車時，在禁止臨時停車處所停車者
    ，處新臺幣（下同）600 元以上1,200 元以下罰鍰，而道路
    交通管理處罰條例所稱之汽車包括機器腳踏車在內，道路交
    通管理處罰條例第56條第1 項第1 款、第3 條第8 款分別定
    有明文。再按網狀線，用以告示車輛駕駛人禁止在設置本標
    線之範圍內臨時停車，防止交通阻塞。其劃設規定如左：一
    、設有行車管制號誌路口不予劃設。二、未設有行車管制號
    誌路口，視需要劃設。三、接近鐵路平交道應予劃設，但無
    劃設空間者不在此限。四、常受交通管制或其他原因需限制
    不得臨時停車之地點，視需要劃設。本標線為黃色。外圍線
    寬20公分，內線依行車方向成45度傾斜，線寬10公分，斜線
    間隔1 至5 公尺。道路交通標誌標線號誌設置規則第173 條
    亦定有明文。
二、原處分意旨略以：異議人及受處分人甲○○所有之車牌號碼
    SPB-376 號輕型機車，於民國95年2 月23日上午9 時41分許
    ，為警查獲違規停放在桃園縣中壢市○○路35號前之網狀線
    內，經桃園縣政府警察局交通隊執勤警員逕行舉發「在網狀
    線停車」之違規，爰依違反道路交通管理處罰條例第56 條
    第1 項第1 款規定，處罰鍰600 元等語。
三、聲明異議意旨略以：異議人之夫黃運莒於上揭時地，將其所
    有之車牌號碼SPB-376 號輕型機車，停放在桃園縣中壢市○
    ○路35號前，僅停車5 分鐘，進入該處臺灣銀行辦事，出來
    後就發現車子為警拖吊，然而停車處地面所繪網狀線早已模
    糊不清，停放該處之機車甚多，乍看以為該處是可以臨時停
    車之標繪黃實線路段，故對原處分認為不服，爰具狀聲明異
    議云云。
四、經查：
  (一)異議人所有之車牌號碼SPB-376 號輕型機車，於上揭時、地
    在劃有網狀線處停車之事實，為異議人所不爭執，並經證人
    即舉發警員乙○○到庭證述明確，且有舉發違反道路交通管
    理事件通知單影本1 紙及採證照片1 幀附卷可稽。觀諸上開
    採證照片，經以肉眼檢視其內攝得之景物，可清楚看出上開
    機車停放處之地面標繪有黃色本標線，本標線內側有2 條內
    線，均依行車方向呈45度傾斜，相互交叉，該禁止標線清晰
    可見，並無任何標示不清或不易辨識之情，足見系爭機車確
    實停車在設於路側之網狀線內，係屬在禁止臨時停車處所停
    車之違規行為，甚為明確。而本件採證照片所拍攝之違規車
    輛，既係異議人所有之上開輕型機車，則違規停車者，自為
    異議人所有之上開機車無訛。
  (二)雖證人即異議人之夫黃運莒到庭證稱：當天伊騎乘上開機車
    前往臺灣銀行辦事，將車停放在桃園縣中壢市○○路35號前
    ，停車處之地面黃色網狀線模糊不清，故伊將該線當作黃實
    線，也未看到與車行方向垂直之黃色邊線，故伊認為該處可
    以停車等語在卷，惟依警方提出之上開採證照片，既可清晰
    看出上開機車停放處繪有上述禁止臨時停車之網狀線，而依
    異議人提出之上開停車處之網狀線內線放大照片2 幀可看出
    ，該處地面確實繪有黃色內線相互交叉之情，故異議人舉其
    夫黃運莒所言為證，空言上開機車停放處所並無網狀線云云
    ，核與事實不符，不足採信。況客觀上，系爭網狀線既屬一
    般人均顯而易見，甚為清晰，縱證人黃運莒停放上開機車之
    際，並未見該網狀線，亦屬自己疏失所致，無從免除異議人
    違規之行政責任（行政罰不論故意或過失均應處罰，行政罰
    法第7 條第1 項參照），至為明確。
  (三)至異議人所舉標線設置不清及警員舉發前未進入銀行通知其
    移至機車之瑕疵等情，因交通管理之實際標誌、標線、管制
    方法、手段，乃行政機關依其職權所為裁量之行政措施或處
    分，除有重大、明顯瑕疵或其他違法情形外，尚非本院所得
    任意指摘或變更，且執行違規停車取締勤務之員警係以責任
    區機動巡邏方式為之，發現有違規行為時，即依法逕行告發
    取締，難認有何選擇性執法或執法不公之情事。況證人即警
    員乙○○到庭所稱：警方通常在取締違規停車之前，會先廣
    播3 次，請違規停車之民眾移車，如果民眾立刻將違規停放
    之車輛移開，警方不會對其舉發會拖吊車輛等語，縱屬真實
    ，此乃屬道路交通管理處罰之主管機關行使行政裁量權之範
    疇。查警方就其應依法舉發之違規情事，雖經裁量而以廣播
    3 次之勸導措施提醒違規停車之民眾注意，促使違規停車之
    民眾立即移置車輛，此舉固有利於違規民眾，然不得遽認警
    方即有義務於舉發任何違規行為前，須主動訪查每位違規民
    眾，告知已違規將予舉發之情，令違規民眾移置車輛而免受
    處罰，蓋駕駛人駕駛汽車（包含機器腳踏車在內）本有遵守
    道路交通管理之相關法規之義務，是以，警方依行政裁量實
    施勸導措施後，見車牌號碼SP B-376號輕型機車仍停放該處
    ，無人移置，乃予逕行舉發之行為，並無違法不當之處。故
    本件違規事實明確，異議人猶執前詞為辯，尚無可採。
  (四)綜上所述，異議人所有之上開機車確有於上揭時間在該劃設
    有網狀線之禁止臨時停車處所停車之違規行為，從而原處分
    機關依前揭道路交通管理處罰條例第56條第1 項第1 款之規
    定，裁處異議人罰鍰600 元，核無違誤，本件異議人之異議
    為無理由，自應將其異議駁回。
據上論斷，應依道路交通管理處罰條例第87條第2 項、道路交通
案件處理辦法第19條，裁定如主文。
中    華    民    國    95    年    6     月    30    日
                  交通法庭    法  官  胡芷瑜
以上正本證明與原本無異。
如不服本裁定，應於裁定送達後5 日內向本院提出抗告狀。
                              書記官  李珈慧
中    華    民    國    95    年    6     月    30    日


司法院資訊處製作；財團法人民間司法改革基金會備份。
